【裁判字號】    97,交聲,313
【裁判日期】    980112
【裁判案由】    違反道路交通管理處罰條例聲明異議
【裁判全文】
臺灣花蓮地方法院交通事件裁定         97年度交聲字第313號
原處分機關  交通部公路總局臺北區監理所花蓮監理站
異  議  人
即受處分人  億福交通有限公司
法定代理人  劉寶琴
上列異議人即受處分人因違反道路交通管理處罰條例案件，對於
交通部公路總局臺北區監理所花蓮監理站97年11月11日所為之處
分（處分案號：花監違字第裁44-P00000000號），聲明異議，本
院裁定如下：
    主  文
原處分撤銷。
億福交通有限公司汽車所有人，汽車裝載貨物超過核定之總聯結
重量，處罰鍰新臺幣壹萬肆仟元，並記汽車違規紀錄壹次。
    理  由
一、原處分要旨略以：花蓮縣警察局交通隊員警於民國97年7月2
    2日8時38分許，在花蓮縣吉安鄉○○路○段459號之公設固定
    地磅執行地磅操作勤務時，攔檢由程冠傑所駕駛異議人即受
    處分人億福交通有限公司所有車牌號碼957-GX號營業曳引車
    （附掛29-FP 號半拖車，下稱系爭車輛）載運細砂，經實施
    固定地磅稽查過磅，磅得聯結總重為38.6公噸，已逾核定總
    聯結重35公噸之範圍，為警當場掣單舉發，而依道路交通管
    理處罰條例第29條之2第3項之規定，裁處罰鍰新臺幣（下同
    ）14000元等語。
二、異議意旨略以：異議人當日以系爭車輛所載貨物業經貨主福
    田實業有限公司之地磅過磅，並未逾越規定，但依警方地磅
    則有超載，顯係雙方地磅有一方有誤所致，異議人所載貨物
    數量完全依貨主地磅為準，並非異議人所能認定，故不論貨
    主地磅或警方地磅有誤，均不能歸責於異議人。又異議人運
    輸貨物勢必經過警方設有電腦壓磅測試之檢查站，異議人絕
    不可能以身試法超載，本件違規與否，完全應歸責地磅有誤
    與否，故異議人依道路交通管理處罰條例第85條之規定，請
    求通知貨主福田實業有限公司到案說明，以釐清責任，但不
    為接受，為此聲明異議云云。
三、按「汽車裝載貨物超過核定之總重量、總聯結重量者，處汽
    車所有人罰鍰，並記汽車違規紀錄一次，其應歸責於汽車駕
    駛人時，除依第三項規定處汽車駕駛人罰鍰及依第63 條第1
    項第2款規定記點外，並記該汽車違規紀錄一次。有前2項規
    定之情形者，應責令改正或當場禁止通行，並處新臺幣1 萬
    元罰鍰，超載10 公噸以下者，以總超載部分，每1公噸加罰
    新臺幣1千元；超載逾10 公噸至20公噸以下者，以總超載部
    分，每1公噸加罰新臺幣2千元；超載逾20公噸至30公噸以下
    者，以總超載部分，每1公噸加罰新臺幣3千元；超載逾30公
    噸者，以總超載部分，每1公噸加罰新臺幣5千元。未滿1 公
    噸以1公噸計算。」道路交通管理處罰條例第29條之2第1 項
    、第3 項分別定有明文。又按半聯結車之總聯結重量不得超
    過35公噸，道路交通安全規則38條第1 項第3款第5目亦定有
    明文。
四、經查：異議人所有系爭車輛係為半聯結車，其總聯結重量不
    得超過35公噸，然系爭車輛於上開時、地載運砂石為警查獲
    有超重載貨之情事，經磅重為38.6公噸，已超過核定之重量
    35公噸，而為警開單舉發等情，有花蓮縣警察局97年9 月19
    日花警交字第0970040085號函、花蓮縣警察局舉發違反道路
    交通管理事件通知單、光華地磅單等影本在卷可稽，堪信屬
    實，又本件舉發所使用之固定地秤為RICE-LAKE 廠牌、型號
    為520-1A，經經濟部標準檢驗局檢定合格，檢定日期為97年
    5月8日，有效期限至98年5 月31日，地磅之誤差值在法定公
    差內乙節，此有經濟部標準檢驗局度量衡器檢定合格證書影
    本1 紙附卷可證，則原處分機關以光華地磅之秤重數據為系
    爭車輛超重之依據，自難認有何不妥之處。至異議人辯稱系
    爭車輛載重後經福田實業有限公司地磅結果，並無載超之情
    形，然異議人之上開辯解，均係其片面之陳述，其並未提出
    其在福田實業有限公司載貨當初秤重之數據或出貨證明單等
    為證，且未提出任何員警使用之地磅有何測量不實之情事，
    是異議人據以爭執並未超載，要屬卸責之詞，不足採信。
五、原處分機關以異議人所有系爭車輛之總聯結重量超過3.6 公
    噸，依道路交通管理處罰條例第29條之2第3項之規定處異議
    人罰鍰14000 元，固非無據，然參照前開規定，汽車裝載貨
    物超過核定之總重量、總聯結重量者，除處汽車所有人罰鍰
    ，並應記汽車違規紀錄1 次，裁決書漏未記載此部分，異議
    人之聲明異議雖無理由，但原裁決處分既有上開可議之處，
    自應予撤銷，依道路交通管理處罰條例第29條之2第1項、第
    3 項，違反道路交通管理事件統一裁罰基準表，自為裁定裁
    罰異議人如主文第2項所示，以資適法。
六、據上論斷，應依道路交通案件處理辦法第20條前段，裁定如
    主文。
中    華    民    國    98    年    1     月    12    日
                        交通法庭      法  官  許乃文
上列正本證明與原本無異。
如對本裁定不服，應於送達後5日內，向本院提出抗告狀（應抄
附繕本）。
中    華    民    國    98    年    1     月    12    日
                                      書記官


司法院資訊處製作；財團法人民間司法改革基金會備份。
